臺灣高等法院臺南分院民事判決
111年度上易字第160號
上  訴  人  郭文堯  
訴訟代理人  王碧霞律師
被上訴人    林均達
訴訟代理人  王正明律師
上列當事人間分配表異議之訴事件，上訴人對於中華民國111年5
月13日臺灣嘉義地方法院第一審判決（111年度訴更一字第2號）
提起上訴，本院於111年11月10日言詞辯論終結，判決如下：
    主  文
原判決廢棄。
臺灣嘉義地方法院108年度司執字第19562號強制執行事件，於民
國110年5月13日製作之分配表，其中次序1執行費新臺幣2,960元
、次序5清償債務之債權原本新臺幣370,000元、利息新臺幣411,
886元、次序6程序費用新臺幣1,000元部分，均應予剔除，不得
列入分配。
第一、二審訴訟費用由被上訴人負擔。
    事實及理由
一、本件上訴人主張：被上訴人執上訴人於民國（下同）91年6月15日簽發、面額新臺幣（下同）37萬元之支票1張（下稱系爭支票），於94年5月間向臺灣嘉義地方法院（下稱嘉義地院）聲請核發94年度促字第9687號支付命令，並於同年8月8日確定（下稱系爭支付命令）。被上訴人於94年間執系爭支付命令向臺灣南投地方法院（下稱南投地院）聲請強制執行，經該院於同年10月17日核發94年執字第7508號債權憑證（下稱系爭債權憑證）。被上訴人於109年5月12日持系爭債權憑證向嘉義地院聲明參與分配，經嘉義地院以109年度司執字第17767號，併入108年度司執字第19562號債務執行事件（債權人邱新棠以拍賣抵押物裁定為執行名義，聲請對郭欽之土地為強制執行，郭欽死亡後，由郭欽之繼承人承受為債務人，續行執行，上訴人為郭欽之四子，下稱系爭執行事件），該院就應發還債務人分配金額，其中應發還予上訴人1,617,878元部分，於110年5月13日製作如附件所示之分配表，將被上訴人之執行費、債權原本及利息、程序費用等項列入該分配表之次序1、5、6項，分配金額共計785,846元。然被上訴人所持執行名義之系爭債權憑證為支票債權，雖依民法第137條第3項規定，自前次執行終結之94年10月18日起延長5年，然被上訴人並未於5年內再為執行，系爭債權憑證已罹於時效，上訴人得依民法第144條第1項規定，主張時效抗辯拒絕給付，爰依強制執行法第41條第2項之規定，提起分配表異議訴訟（原審為上訴人敗訴之判決，上訴人聲明不服，提起上訴）。上訴聲明：㈠原判決廢棄。㈡系爭執行事件，於110年5月13日製作之分配表，其中次序1執行費2,960元、次序5本息781,886元（債權原本370,000元、利息411,886元）、次序6程序費1,000元部分，均應予剔除，不列入分配。
二、被上訴人則以：系爭支票之發票日為91年6月15日，依票據法規定，自該日起算時效1年，則系爭支票之票據債權已於92年6月15日罹於時效，然此係支付命令確定前之事由，上訴人於支付命令確定前未為時效抗辯，事後始拒絕承認，該原因事實非執行名義成立後所生事由，不符強制執行法第14條規定之要件，上訴人提起分配表異議之訴，並無理由。又上訴人於110年5月27日就被上訴人之債權聲明異議，執行處於110年6月15日駁回該異議，上訴人提起本件訴訟，亦不符強制執行法第41條第2項規定等語，資為抗辯。答辯聲明：上訴駁回。
三、本件經依民事訴訟法第463條準用同法第270條之1第1項第3
    款規定，整理並協議簡化爭點後，確認兩造不爭執及爭執事
    項如下：
  不爭執事項：
  ㈠被上訴人持有上訴人簽發、發票日91年6月15日，面額370,00
    0元之系爭支票一張（原審訴字卷第113頁）。被上訴人於94
    年5月間聲請核發系爭支付命令，同年8月8日確定，被上訴
    人取得支付命令確定證明書（原審訴字卷第93-95頁、執行
    卷○000-000頁）。
  ㈡被上訴人於94年9月間持系爭支付命令及確定證明書，聲請強
    制執行無結果，南投地院於94年10月17日發給被上訴人系爭
    債權憑證（本院卷第87-88頁）。
  ㈢被上訴人於109年5月12日持系爭債權憑證向嘉義地院聲請強
    制執行，嘉義地院以系爭執行事件辦理，執行處於110年5月
    13日做成附件所示分配表，定於110年6月16日實行分配，被
    上訴人受分配次序1、5、6項，分配金額共785,846元（本院
    卷第89-92頁）。
  ㈣上訴人於110年5月14日具狀向執行法院陳明：「本人郭文堯
    沒有支票應用，清償債務問題請林永祥提出有力的證物，重
    點是跟林永祥不認識。」（執行卷二第621頁）
  ㈤上訴人委任律師於110年5月27日具狀向執行法院聲明異議，
    並同時向原審法院提起債務人異議之訴，其中：
    1.上訴人以其未收受系爭支付命令之送達，執行名義尚未成
      立為由，依強制執行法第12條第1項規定向執行法院聲明
      異議，經司法事務官於110年6月15日以108年度司執字第1
      9562號裁定駁回在案（見原審訴字卷第63-65頁）。
    2.上訴人以被上訴人於109年5月12日聲請本案強制執行，距
      其94年10月17日取得系爭債權憑證已逾五年，有消滅債權
      人即被上訴人請求之事由發生，依強制執行法第39條、第
      41條第1項、第2項、第14條第1項規定，於強制執行程序
      終結前，提起本件分配表異議之訴。
  ㈥被上訴人在94年取得系爭債權憑證，至109年聲請強制執行，
    期間未為任何強制執行之聲請或催討債權之行為。
  爭執事項：
  ㈠本件上訴人提起異議之訴是否符合強制執行法第41條第3項之
    要件？
  ㈡被上訴人於94年10月17日取得系爭債權憑證，至109年5月12
    日聲請本件強制執行，是否已逾五年時效？
  ㈢上訴人請求剔除分配表次序1、5、6被上訴人受分配之金額，
    有無理由？
四、得心證之理由
  ㈠上訴人提起異議之訴，已符強制執行法第41條第3項之要件：
　　1.按異議未終結者，為異議之債權人或債務人，得向執行法
      院對為反對陳述之債權人或債務人提起分配表異議之訴。
      債務人對於有執行名義而參與分配之債權人為異議者，僅
      得以第14條規定之事由，提起分配表異議之訴。強制執行
      法第41條第1項、第2項定有明文。再按債權人或債務人對
      於分配表所載各債權人之債權或分配金額有不同意者，應
      於分配期日1日前，向執行法院提出書狀，聲明異議；前
      項書狀，應記載異議人所認原分配表之不當及應如何變更
      之聲明，強制執行法第39條第1項、第2項亦定有明文。債
      權人或債務人對於分配表聲明異議，必須合於上開規定，
      且因異議未能終結，聲明異議人始得依同法第41條第1項
      規定，提起分配表異議之訴（最高法院96年度台上字第18
      01號判決意旨參照）。
　　2.據兩造不爭執事項㈠至㈤所示，被上訴人持有上訴人簽發、
      發票日91年6月15日系爭支票一張，並於94年間取得確定
      之系爭支付命令，以該確定支付命令聲請強制執行無結果
      ，南投地院於94年10月17日發給系爭債權憑證，被上訴人
      於109年5月12日持系爭債權憑證再聲請強制執行，執行處
      於110年5月13日做成附件所示分配表，定於同年6月16日
      實行分配，被上訴人受分配次序1、5、6項，上訴人於同
      年5月27日以被上訴人取得系爭債權憑證已逾5年，有消滅
      時效事由，提起本件分配表異議之訴，及檢附蓋有收狀章
      之起訴狀等情，並經本院調閱上開執行卷宗查核明確，自
      堪認定。
　　3.查系爭執行事件之分配期日定於110年6月16日下午2時，
      上訴人於5月27日以書狀聲明異議，並於同日（即5月27日
      ）提起本件分配表異議之訴，及提出起訴證明，是上訴人
      之異議係在分配期日1日前提出，且其異議之事由，係被
      上訴人所持系爭執行名義之債權已時效消滅，即執行名義
      成立後有妨礙債權人請求之事由，有強制執行法第14條第
      1項情形，可認上訴人所為之聲明異議、提出起訴證明，
      已符強制執行法第41條第2項、第3項及第39條所規定之法
      定程式，自屬合法。被上訴人雖抗辯原審司法事務官已於
      110年6月15日將上訴人於同年5月27日聲明異議駁回，該
      異議即不存在，上訴人不得提起本件分配表異議之訴等語
      ，惟上訴人該日之異議有二項事由，其中未受支付命令送
      達、執行名義不成立部分，固經裁定駁回（不爭執事項㈤
      、1），不影響本件以時效消滅為由、提起分配表異議之
      訴之程序，被上訴人抗辯，自不可取。
  ㈡被上訴人自取得系爭債權憑證至聲請本件強制執行，其請求
    權已罹於時效：
　　1.按票據上之權利，對支票發票人自發票日起算，1年間不
      行使，因時效而消滅，票據法第22條第1項後段定有明文
      。又依民法第129條第2項第5款、第137條第1項規定，時
      效中斷，並自執行程序終結後開始重行起算時效，雖民法
      第137條第3項規定：經確定判決或其他與確定判決有同一
      效力之執行名義所確定之請求權，其原有消滅時效期間不
      滿5年者，因中斷而重行起算之時效期間為5年，然此係指
      其債權原來之消滅時效期間不滿5年者，為保護債權人之
      合法利益，以免債權人須不斷請求強制執行或為其他中斷
      時效之行為，並為求與強制執行法第4條第3項相呼應，爰
      延長時效期間為5年（民法第137條第3項立法理由參照）
      。另消滅時效，自請求權可行使時起算。時效完成後，債
      務人得拒絕給付，民法第128條、第144條第1項定有明文
      。
　　2.本件被上訴人持有之系爭支票，其時效為自發票日起算1
      年，惟被上訴人以系爭支票債權聲請系爭支付命令，依10
      4年7月1日修正前民事訴訟法第521條第1項之規定，該支
      付命令於94年8月8日確定時，與確定判決具有同一效力，
      被上訴人於同年9月持確定支付命令聲請執行，依民法第1
      37條第3項規定，其請求權因聲請強制執行中斷時效，而
      重行起算之時效期間為5年。惟被上訴人並未於94年10月1
      7日取得系爭債權憑證之5年期間內為強制執行，至109年
      間始再聲請強制執行，期間未為任何強制執行之聲請或催
      討債權之行為，為兩造所不爭執（不爭執事項㈥），是系
      爭債權憑證所表彰之債權請求權，時效已完成，依民法第
      144條第1項規定，上訴人即債務人自得拒絕給付，上訴人
      以此為由提起分配表異議之訴，係於系爭債權憑證之執行
      名義成立後，妨礙債權人請求之事由，依強制執行法第41
      條第2項、14條第1項規定，自屬有據。被上訴人抗辯系爭
      支票之發票日為91年6月15日，於聲請支付命令時，已時
      效消滅，該事由係發生於執行名義成立前，不得依強制執
      行法第14條第1項提起分配表異議之訴等語，係將系爭支
      票之時效，與系爭債權憑證之時效，二者相互混淆，本件
      上訴人主張者，為被上訴人94年取得系爭債權憑證後，至
      109年本件執行時，均無中斷時效之事由，時效已消滅，
      非系爭支付命令核發前、系爭支票之消滅時效，被上訴人
      上開抗辯，尚有誤解，自不可採。
　　3.被上訴人之請求權已罹時效，上訴人得拒絕給付，已如前
      述，是附件所示分配表被上訴人受分配之次序1執行費2,9
      60元、5債權原本370,000元及利息411,886元、6程序費用
      1,000元等三項，自應予以剔除，不得列入分配。
五、綜上所述，上訴人依強制執行法第41條第2項、第14條第1項
    規定，提起分配表異議之訴，請求將附表所示分配表被上訴
    人受分配之次序1、5、6項剔除，不得列入分配，自屬正當
    ，應予准許。從而，原審為上訴人敗訴之判決，尚有未洽，
    上訴論旨指摘原判決不當，求予廢棄改判，為有理由，爰由
    本院廢棄改判如主文第2項所示。
六、本件事證已臻明確，兩造其餘之攻擊或防禦方法及所用之證
    據，經認均不足以影響本判決之結果，爰不逐一論列，附此
    敘明。
七、據上論結，本件上訴為有理由，依民事訴訟法第450條、第7
    8條，判決如主文。
中　　華　　民　　國　　111 　年　　12　　月　　8 　　日
                  民事第三庭    審判長法  官  吳森豐
　
                                      法  官  洪挺梧  
　　　　　　　　　　　　　　　　　　　　
                                      法  官  蔡孟珊
上為正本係照原本作成。
不得上訴。
中　　華　　民　　國　　111 　年　　12　　月　　8 　　日

                                      書記官  徐振玉